臺灣高等法院臺南分院刑事判決　　　　 95年度上易字第390號
上　訴　人
即　被　告　庚○○
選任辯護人　王進輝律師
上列上訴人因竊盜等案件，不服臺灣嘉義地方法院94年度訴字第
585號中華民國95年5月4日第一審判決（起訴案號：臺灣嘉義地
方法院檢察署94年度偵字第5422號），提起上訴，本院判決如下
：
    主  文
原判決關於被告庚○○部分撤銷。
庚○○共同連續意圖為自己不法之所有，以恐嚇使人將本人之物
交付，累犯，處有期徒刑貳年；扣案如附表二所示之物，均沒收
。
    事  實
一、庚○○於八十四年間因違反麻醉藥品管理條例，經本院以八
    十四年度上訴字第一九一五號判處有期徒刑五年四月，再經
    最高法院以八十五年度臺上字第一一八０號駁回上訴確定，
    於八十八年一月十三日縮短刑期假釋出監並交付保護管束。
    然庚○○旋於八十八年間又因施用毒品案件，遭撤銷上開假
    釋，於八十八年間因施用毒品案件，旋遭撤銷上開假釋，於
    八十九年十一月二日入監執行殘刑，甫於九十二年三月三十
    日縮刑期滿執行完畢。詎庚○○竟不知悔改與甲○○（業已
    判決確定），自九十四年五月間起即與黃俊益共同基於意圖
    為自己不法所有、攜帶兇器加重竊盜及恐嚇取財之概括犯意
    聯絡，先由甲○○與黃俊益商定由黃俊益負責提供人頭帳戶
    ，分由庚○○以其所有之電話號碼0000000000號行動電話與
    甲○○聯絡，並負責駕駛車輛搭載甲○○前往尋找行竊地點
    及在後接應，連續於如附表一所示時地，由甲○○持其所有
    、客觀上足以作為兇器使用之開鎖工具及開鎖鋼片（如附表
    二編號一、編號二所示），竊取如附表一所示之車輛得手，
    移往其他地點藏置。甲○○竊取得手後再以其所有之電話號
    碼0000000000號行動電話與黃俊益所有之電話號碼00000000
    00號、0000000000號及0000000000號行動電話相互聯絡，交
    由黃俊益並撥打電話予如附表一所示之車主，恫稱：失竊之
    汽車在渠等手上，須依指示匯款到指定之帳戶內，始能將汽
    車取回等語，致令如附表一所示車主均心生畏懼，其中如附
    表一編號一至編號五之車主均依渠等指示匯款至如附表一所
    示帳戶內，旋由黃俊益或黃俊益指示與其有加重竊盜及恐嚇
    取財犯意聯絡、真實姓名年籍不詳綽號「阿蔡」（臺語）之
    大陸人士提領上開款項得手，始由甲○○或黃俊益撥打電話
    告知如附表一編號一至編號五所示車主其車輛停放位置。而
    如附表一編號六所示之車主，因其車輛先為警方所尋獲而未
    匯款，渠等始未能得手。嗣於九十四年九月十五日上午十一
    時二十分許，甲○○在臺南縣鹽水鎮義稠里一一二之一號對
    面房屋，為警搜索查獲，並扣得甲○○所有如附表二編號一
    至編號三及附表三所示之物品。而庚○○則於九十四年九月
    十五日十一時許，在臺南縣大內鄉頭社村八鄰頭社八十四之
    二十六號，為警搜索查獲，並扣得其所有如附表二編號四所
    示之行動電話乙支，始知上情。
二、案經嘉義縣警察局報請臺灣嘉義地方法院檢察署檢察官偵查
    起訴。
    理  由
壹、證據能力部分：
  一、按被告以外之人於審判外之言詞或書面陳述，除法律有規
      定者外，不得作為證據，刑事訴訟法第一百五十九條第一
      項定有明文。次按被告以外之人於審判外之陳述，雖不符
      刑事訴訟法第一百五十九條之一至同法第一百五十九條之
      四之規定，而經當事人於審判程序同意作為證據，法院審
      酌該言詞陳述或書面陳述作成時之情況，認為適當者，亦
      得為證據。當事人、代理人或辯護人於法院調查證據時，
      知有第一百五十九條第一項不得為證據之情形，而未於言
      詞辯論終結前聲明異議者，視為有前項之同意，刑事訴訟
      法第一百五十九條之五定有明文。查被告庚○○及其辯護
      人對於證人辛○○、丙○○、乙○○、己○○、丁○○○
      、張柏惠警詢時之陳述及原審法院九十四年度聲搜字第七
      一０號搜索票、嘉義縣警察局搜索扣押筆錄、扣押物品目
      錄表、扣押物物品收據各三份、被害人辛○○車輛失竊地
      點附近路口監視錄影帶之翻拍照片二幀、義竹郵局提款機
      監視錄影帶翻拍照片二幀、中華郵政公司自動櫃員機交易
      明細表、第一商業銀行未登摺帳項查詢清單、車輛尋獲電
      腦輸入單各乙份及通訊監察錄音帶譯文等書面證據，未於
      言詞辯論終結前聲明異議，復經本院審酌上開言詞陳述作
      成時之情況，而查無其他違法不實之情事，復無顯有不可
      信之情況，認為適當，揆諸上開規定，證人辛○○、丙○○、乙○○、己○○、丁○○○、張柏惠警詢時之陳述及
      上開書面證據，自均具有證據能力。至於同案被告甲○○
      於警訊中之言詞陳述，為被告以外之人於審判外之言詞陳
      述，被告庚○○之辯護人爭執其證據能力，依前開法條之
      規定，應不具有證據能力。
  二、九十二年九月一日施行之刑事訴訟法，已酌採英美法系之
      傳聞法則，於第一百五十九條第一項明定被告以外之人，
      於審判外之言詞或書面陳述，除法律有規定者外，不得作
      為證據，用以保障被告之反對詰問權。而本法所規定傳聞
      法則之例外，其中就被告以外之人於偵查中向檢察官所為
      之陳述，因檢察官代表國家偵查犯罪時，原則上當能遵守
      法定程序，故於第一百五十九條之一第二項明定「除顯有
      不可信之情況者外」，得為證據。本件同案被告甲○○於
      檢察官偵查中以證人身分並經具結所為之證述，能擔保其
      係據實陳述，故除顯有不可信之情況者外」，得為證據，
      而具有證據能力。（最高法院94年台上字第629號判決要
      旨參照）
  三、被告庚○○對其警詢之供述固辯稱：伊在警察局做筆錄時
      ，伊當時急著要送貨，因為那批貨價值二百萬，而警察叫
      伊認一認，就可以回去送貨，筆錄是警察逼伊認的云云。
      而被告黃俊益則對其警詢之供述辯稱：伊在警察局做筆錄
      時，警察用簿子打伊頭，叫伊承認云云。然查原審於九十
      四年十月二十六日被告三人移審時曾就渠等警詢及偵查時
      之供述是否出於自由意願及有無遭受任何不法方式取供等
      情訊問被告三人，被告庚○○及被告黃俊益當時均供稱：
      「（問：對於檢察官起訴之犯罪事實及法條，是否瞭解？
      ）瞭解。（問：在警訊偵查中所說的話是否出於自由意願
      陳述？）有。（問：警偵詢時，有無對你施以強暴、脅迫
      或以其他不正當之方式取供？）無。」（見原審卷一第43
      頁、第44頁、第48頁）等詞；參以該次移審訊問時，同案
      被告甲○○就其警詢供述之任意性問題，亦為相同之供述
      ，並無任何抗辯（見原審卷一第37頁），足見被告三人移
      審時對於其警詢供述之任意性均無任何爭執。後於原審九
      十四年十一月十四日進行準備程序時及九十五年一月十九
      日訊問時，被告三人仍對於其警詢時供述之任意性均仍未
      提出任何爭執，遲至九十五年二月十三日審判期日，被告
      庚○○與被告黃俊益始同時翻異前詞而對於渠等警詢供述
      之任意性提出抗辯，是其二人對於警詢供述並非出於任意
      性之抗辯是否屬實，由其提出抗辯之時點以觀，已顯可疑
      。再徵諸被告黃俊益於本院傳喚製作筆錄員警及四名被害
      人到庭作證，並當庭勘驗其與被告甲○○間通訊監察錄音
      帶內容後，獲悉對其不利之證據逐一於審判庭呈現，遂改
      口表示願意坦承犯行，同時亦表示不再爭執其警詢供述之
      任意性（見原審卷二第138頁），足見被告庚○○與被告
      黃俊益二人遲至上開審判期日始同時提出對於警詢供述任
      意性之爭執，純屬臨訟卸責之詞，其延滯訴訟之意圖甚明
      。況被告庚○○就其所謂「警員逼伊承認」之時點係供稱
      ：「（問：哪個警察叫你承認？）作一份筆錄他們不滿意
      ，撕掉後，又作一份，就叫我承認。（問：你九十四年九
      月十五日作兩次筆錄，是哪次警員叫你承認的？）晚上六
      、七點的時候。」（見原審卷一第186頁）云云，然查被
      告庚○○分別於九十四年九月十五日十八時三十五分至同
      日十九時三十分、同日二十一時四十分至同日二十三時、
      九十四年九月十六日七時至同日七時十五分，共計製作三
      次警詢筆錄。觀諸上開被告庚○○所稱「晚上六、七點時
      」所製作之第一次警詢筆錄內容，被告庚○○於製作該次
      警詢筆錄時全盤否認涉嫌任何共同加重竊盜及恐嚇取財犯
      行，顯無被告庚○○所稱被逼迫承認之情形。參以就被告
      庚○○於製作警詢筆錄時之情狀，證人即詢問被告庚○○
      第一次及第二次警詢筆錄之警員林建良於原審審理時結證
      稱：「（問：被告庚○○在你們訊問時，有無坦承犯行？
      ）起先不承認，最後有承認。（問：後來被告庚○○為何
      會承認？）因為我們所呈現的通聯紀錄所呈現的案情跟他
      分析案情，有被他接受。（問：你們除了有跟被告庚○○
      分析案情，還有無跟他說其他的事情？）沒有什麼印象，
      應該沒有了。」、「（問：第一次訊問時是在當日的十九
      時結束，為何要在二十一點四十分又要再製作第二次筆錄
      ？）因為被告庚○○第一次是否認，我們把他的犯行及作
      案的情形分析給他聽，他就能接受。他第一次筆錄不承認
      時，我有把他帶到被告甲○○的製作筆錄的辦公室，也是
      就是偵二隊辦公室，被告甲○○當他的面指認他，而且我
      們分析給他聽，說他的犯行僅只於幫助犯，他就能夠接受
      才承認，開始製作第二次筆錄。（問：第一次筆錄的紀錄
      人證人林佑裕、第二次筆錄的訊問人戴位守，有無跟被告
      庚○○說叫他趕快承認，他就可以回去送貨？）我沒有聽
      到他們二位跟被告庚○○這樣說。」（見原審卷一第263
      頁、第265頁）等詞；再佐以證人即負責記錄被告庚○○
      第一次及第二次警詢筆錄之警員戴位守於原審審理時結證
      稱：其並未叫被告庚○○承認就可以趕快回去送貨，是因
      為被告庚○○剛開始不承認有與被告甲○○聯繫，經過提
      示通聯記錄及被告甲○○指認，第二次筆錄被告庚○○才
      承認，警員林建良是向被告庚○○說證據都齊全，且被告
      甲○○也有指認被告庚○○，若被告庚○○有悔意，可以
      從輕量刑，否則可能會被收押（見原審卷二第54頁、第55
      頁）等語，上開警員之證詞均經依法具結以擔保其憑信性
      ，相互對照亦無瑕疵可指，自堪採憑，再參諸上開被告庚○○所辯情詞所顯現之瑕疵，更見被告庚○○上開辯詞顯
      與事實相違，並不可採。是被告庚○○警詢之供述，自難
      遽認有何非出於任意性之情形，自具有證據能力而得做為
      裁判之基礎無疑。
乙、實體方面:
  一、訊據被告庚○○固坦承與同案被告甲○○、黃俊益共同竊
      取附表一編號四竊取被害人丁○○○所有N6-4706號自用
      汽車，並向被害人恐嚇取財之事實不諱，惟矢口否認另與
      甲○○、黃俊益共同竊取附表一編號一、二、三、五、六
      車輛及恐嚇取財之犯行，辯稱: 伊跟被告甲○○有聯絡是
      九十四年七月、八月的時候，伊曾於九十四年八月初開車
      搭載被告甲○○二次，但伊當時均不知道被告甲○○是去
      竊車，事後也未分得金錢云云。
  二、經查，同案被告甲○○於九十四年九月十六日檢察官偵訊
      時以證人身分具結證稱：「（問：何時起開始偷？）‧‧
      ‧我跟庚○○有去偷，我都是叫庚○○載我，偷到之後由
      黃俊益打電話跟車主要錢。‧‧‧（問：庚○○是否知道
      你要去偷車？）一開始不知道，後來才知道。我們拿到錢
      有一起花用。（問：你偷車是如何偷？）用T型板手及鋼
      片。（問：偷完車是何人開偷來的車？）我開偷來的車，
      庚○○開我所有的JN-9330號車。（問：庚○○每次載你
      都是用這一台車？）是。（問：你們每次一台車拿多少錢
      ？）幾千元到一萬三千元不等。（問：你有無再拿錢給庚○○？）我跟庚○○在一起花錢。」（見偵查卷第29頁）
      等語。再觀諸被告甲○○於原審九十四年九月十六日訊問
      時供稱：「（問：你在集團中擔任何角色？）庚○○載我
      去，我負責竊車。（問：庚○○載你去知不知道要做什麼
      ？）本來不知道，但一次、二次之後他有問我，後來他知
      道我要去偷車，知道後就沒有載我去過。（問：為何在警
      訊時說有跟庚○○一起竊車，所得款項一起花用？）庚○○說他有一張提款卡，要給我用。（問：這張照片中的男
      子是否是你？〔提示警卷五十頁提款機錄影帶翻拍照片並
      告以要旨〕）是我沒錯。（問：你去郵局提款，所持的提
      款卡是否是庚○○交給你的？）是的。（問：為何交給你
      ？）我開口問他，問他有沒有提款卡可以使用，我想說如
      果有，可以匯錢。（問：何人匯錢？）都是黃俊益匯來的
      。‧‧‧（問：庚○○如何載你去偷車？）他載我去後就
      離開了。（問：他開誰的車？）我的車，9330的車。（問
      ：他載你去之後？）然後他就將車開回我住的地方。（問
      ：去你住的地方做什麼？）等我。」（見聲羈卷第21頁至
      第23頁）等語，前後對照以觀，被告甲○○上開供詞及證
      詞就被告庚○○參與部分除於原審訊問時翻異前詞改稱被
      告庚○○知道伊去偷車後就沒有載伊去過云云，其餘就其
      與被告庚○○分工接應方式及提供提款卡試用部分均互核
      相符，而堪予採憑，是既然被告庚○○駕車搭載被告甲○○前往竊車地點後，復將被告甲○○之車輛開回被告甲○○之住處等待被告甲○○，顯見被告庚○○知悉被告甲○○不久將能自行由竊車處所返回其住處，從而被告庚○○
      實係駕駛被告甲○○之車輛搭載被告甲○○前往竊車並隨
      後接應甚明，至被告甲○○上開嗣後翻異前詞之供述，顯
      係刻意迴護被告庚○○，該部分並不足採。另參諸上開被
      告甲○○所供稱伊至義竹郵局測試被告庚○○所提供提款
      卡之時間為九十四年六月四日，此有翻拍照片二幀附卷可
      憑，更足見被告庚○○早在九十四年六月四日之前即知悉
      被告甲○○係從事竊車勒贖犯行而共同參與無疑。
  三、再觀諸被告庚○○以其0000000000號行動電話與被告甲○○所持用0000000000號行動電話於九十四年七月三十一日
      及同年八月一日之通訊監察內容，被告庚○○於上開通話
      中已提及瓜分被害人匯款事宜，並於九十四年八月一日該
      通電話稱：「那一夜是你交代，不然那一夜就偷了好幾部
      。‧‧‧不然你看出去那麼久，可能會沒有半部回來」等
      詞，此據原審於審理時勘驗上開通訊監察錄音帶內容無訛
      （九十四年八月一日通訊監察錄音帶譯文見偵查卷第121
      頁，九十四年七月三十一日通訊監察錄音帶譯文原審卷二
      第181頁至第182頁〔第六通電話〕；勘驗筆錄見原審卷一
      第199頁、原審卷二第140頁），更見被告庚○○對於被告
      甲○○攜帶兇器竊取車輛後，透過被告黃俊益向被害車主
      要求匯款始交還車輛，嗣後再瓜分贓款等情，確係明知無
      疑。復佐以被告甲○○與被告黃俊益於九十四年七月三十
      一日十三時十二分之通訊監察內容顯示，被告甲○○於向
      被告黃俊益要求確認瓜分被害人所匯款項時，已明確向被
      告黃俊益稱：伊係與朋友兩人一起去竊車，須和朋友拆帳
      對半等語，此亦據原審於審理時當庭勘驗通訊監察錄音帶
      無誤（該通訊監察錄音帶譯文見原審卷二第180頁〔第五
      通電話〕；勘驗筆錄見原審卷二第140頁），顯見被告庚○○係與被告甲○○合作行竊，事後亦與被告甲○○瓜分
      贓款花用無訛。其辯稱伊事後並未分得金錢云云，顯係卸
      責之詞，並不足採。
  四、又被告庚○○固辯稱：伊於九十四年七月、八月間始與被
      告甲○○有所聯絡，伊可以提出在職證明及上班地點為憑
      。且伊僅有在九十四年八月初開其大貨車載送過被告甲○○二次，一次去臺南六甲，一次去臺南隆田（見原審卷一
      第49頁）云云。然由被告庚○○與被告甲○○之通聯記錄
      以觀，被告庚○○早於九十四年五月十八日起即有以其00
      00000000號行動電話撥打被告甲○○0000000000號行動電
      話之通聯紀錄，且九十四年五月二十八日、同年六月二日
      亦有密集電話聯繫之記錄（見被告甲○○及被告庚○○上
      開行動電話門號於九十四年五月至九月通聯記錄；另置卷
      外保管）可查。復且如附表一所示被害車主發覺車輛失竊
      前後，被告庚○○於九十四年六月二日七時五十一分、七
      月二十九日五時十三分起至七月三十日十八時十五分許間
      、八月四日十六時二十分許至八月五日二十時三十二分許
      間、八月二十一日二時二十四分許至八月二十二日二十二
      時五十一分間、九月十一日十五時三十七分許至九月十二
      日十六時三十一分間，均曾以其上開行動電話密集與被告
      甲○○之上開行動電話聯繫（見被告庚○○上開行動電話
      門號九十四年五月至九月通聯記錄；另置卷外保管），足
      見其所辯情詞與事實相違，其亟欲飾詞卸責至為顯然，益
      見其確與被告甲○○共同前往行竊無疑。
  五、被告庚○○另辯稱：伊於九十四年八月底九月初才知道被
      告甲○○偷車子，被告甲○○一直打電話叫伊幫忙找提款
      卡，伊一直推託要上班，伊就沒有去過他那裡（見原審卷
      一第50頁）云云，然質諸被告庚○○嗣後於原審訊問時卻
      自承：「（問：你為何要把那張提款卡提供給被告甲○○
      ？）被告甲○○說要卡，我也不曉得那張能不能用，我就
      提供給他。」（見原審卷一第50頁）等語，對照其前後供
      述已顯矛盾，況被告庚○○迄九十四年九月十二日前後仍
      與被告甲○○保有密集通聯等情，業如上述，足見其辯稱
      伊於八月底九月初知道被告甲○○偷車子後便一直推託而
      未再找過被告甲○○云云，顯然不實，亦不足採。
  六、至被告庚○○固聲請調閱其任職坤大交通事業股份有限公
      司之在職證明與其於九十四年六月二日、同年六月七日、
      同年七月二十九、同年八月五日、同年八月二十二日及同
      年九月十二日之送貨單據做為其辯詞之佐憑，然由上開送
      貨單據及在職證明書（見原審卷一第123頁至第127頁、見
      原審卷二第109頁至第112頁）內容以觀，僅能證明貨運公
      司於上開日期內有開立送貨單據並由被告庚○○簽收，以
      及被告庚○○自九十四年二月一日起在坤大交通事業股份
      有限公司任職之事實；參以坤大交通事業股份有限公司亦
      函覆稱：被告庚○○家住臺南縣大內鄉，聯絡收送貨都以
      電話聯絡為主，進來公司時間不一定，車子都開回家，並
      不清楚其送貨時間及返還時間（見原審卷二第109頁）等
      情，是尚難僅據上開送貨單據及在職證明即排除被告庚○○於上開日期駕車搭載被告甲○○前往行竊之可能，故上
      開證據自不足據為被告庚○○有利之認定。又被告庚○○
      於本院審理時請求就其所持有之0000000000號行動電話是
      否為其所服務之坤大交通公司所交付？該手機之用途如何
      ？被告庚○○在該公司工作之內容如何？有無駕駛大貨車
      ？是否復擔任搬運工作？等事項，向坤大交通公司函詢。
      該公司函覆稱：「一、庚○○之行動電話0000000000是由
      他自己申請，並非由公司申請交付於他；二、該手機之用
      途，由於手機是他自己使用，故本公司無從得知其用途；
      三、庚○○為本公司靠行司機，並從事駕駛大貨車搬運貨
      物工作。」等語，有該公司函乙紙附於本院卷可稽，但無
      從證明被告庚○○案發時間即無犯案之可能，自難作為有
      利被告庚○○之認定。再者，被告甲○○固於嗣後原審審
      理時翻稱伊僅有一人去竊車云云，然依被告甲○○竊車之
      手法，均需先四處尋覓欲下手行竊之目標車輛，行竊得手
      後再將所竊得之車輛移置偏遠處所以使被害人無從發現，
      移置後再由該偏遠處所返回住處，若謂被告甲○○獨自一
      人前往，而將其自己駕駛之車輛留在所行竊車輛附近，於
      將竊得之車輛移至其他處所後，再自己一人設法搭乘計程
      車返回原本下手行竊處所將自己原本駕駛之車輛再開回住
      處，徒增遭查獲之風險，顯然悖於常情，不足採信，是此
      部份供述，仍難據為被告庚○○有利之認定。
  七、此外，復有原審法院九十四年度聲搜字第七一０號搜索票
      、嘉義縣警察局搜索扣押筆錄、扣押物品目錄表、扣押物
      物品收據各三份、被害人辛○○車輛失竊地點附近路口監
      視錄影帶之翻拍照片二幀、義竹郵局提款機監視錄影帶翻
      拍照片二幀、中華郵政公司自動櫃員機交易明細表（被害
      人丙○○匯款；見偵查卷第136頁）、第一商業銀行未登
      摺帳項查詢清單（被害人辛○○匯款；見偵查卷第76頁）
      、車輛尋獲電腦輸入單（被害人乙○○車輛尋獲；見偵查
      卷第75頁）各乙份附卷可憑，並有如附表二所示之物品扣
      案可資佐證。綜上所述，被告庚○○所辯伊僅於附表一編
      號四所示時間及地點，搭載同案被告甲○○到現場行竊，
      其餘附表一所載之犯罪事實伊均未參與云云，均不足採。
      本件事證明確，被告犯行可堪認定，應依法論科。
丙、論罪科刑及新舊法比較:
  一、按所謂恐嚇，凡一切言語、舉動足以使他人生畏懼心者，
      均包含在內，此觀最高法院二十二年上字第一三一０號判
      例闡釋甚明。本件同案被告黃俊益負責向如附表一所示被
      害車主恫稱：汽車在其手上，須依指示匯款到指定之帳戶
      內，始能取回車輛等語，均係利用被害車主亟需被竊車輛
      作為工作使用之急迫情境下所為，參以被告黃俊益當時所
      陳上開恐嚇言詞之內容，係以加害他人財產之事，通知他
      人，衡酌社會一般觀念，一般有理解事務能力之人均得明
      其義涵，並將因而心生畏怖恐懼，已使如附表一所示被害
      車主受有惡害之通知，而致上開被害車主心生畏怖，揆諸
      上開說明，自屬恐嚇之行為無疑。次按刑法第三百二十一
      條第一項第三款之攜帶兇器竊盜罪，係以行為人攜帶兇器
      竊盜為其加重條件。此所謂兇器，其種類並無限制，凡客
      觀上足對人之生命、身體、安全構成威脅，具有危險性之
      兇器均屬之。且祇須行竊時攜帶此種具有危險性之兇器為
      已足，並不以攜帶之初有行兇之意圖為必要，最高法院七
      十九年臺上字第五二五三號判例可資參照。查本件同案被
      告甲○○於如附表一所示時地竊取車輛時，均攜帶如附表
      二編號一、編號二所示自製開鎖工具及改造鑰匙（含開鎖
      鋼片一組）以開啟車門，業據同案被告甲○○供述明確（
      見原審卷二第152頁），而上揭開鎖工具及開鎖鋼片（其
      中五支）前端均已磨為尖銳形狀等情，業據原審當庭勘驗
      無訛，復有上揭開鎖工具及開鎖鋼片照片六幀（見原審卷
      二第184頁至第190頁照片），若持以攻擊人身，勢將成傷
      ，是客觀上足以對人之生命、身體、安全構成威脅，具有
      危險性，自屬兇器無疑。故核被告庚○○與同案甲○○、
      黃俊益三人附表一編號一至編號五部分所為，均係犯刑法
      第三百二十一條第一項第三款攜帶兇器竊盜罪及同法第三
      百四十六條第一項恐嚇取財罪；附表一編號六部分所為係
      犯刑法第三百二十一條第一項第三款之攜帶兇器竊盜罪及
      同法第三百四十六條第三項、第一項之恐嚇取財未遂罪。
  二、按行為後法律有變更者，適用行為時之法律。但行為後之
      法律有利於行為人者，適用最有利於行為人之法律，刑法
      第二條第一項定有明文。次按比較新舊法時，應就罪刑有
      關之共犯、未遂犯、想像競合犯、牽連犯、連續犯、結合
      犯、以及累犯加重、自首減輕暨其他法定加減原因（如身
      分加減）與加減例等一切情形，綜其全部罪刑之結果而為
      比較，最高法院九十五年度第八次刑事庭會議決議可資參
      照。查被告行為後之刑法部分條文業於九十四年二月二日
      ，經總統以華總一義字第09400014901號令修正公布，並
      自九十五年七月一日施行，茲就修正前後之新舊法比較適
      用，分敘如下：
    (一)按行為後法律修正，致行為時與裁判時之法律規定不同，
      而有刑法第二條第一項行為後法律變更之情形者，應比較
      新舊法，依「從舊從輕」之法則，適用最有利於行為人之
      法律，又所稱「法律變更」應係指刑罰法律變更，即犯罪
      構成要件或處罰之內容變更，或「罪」「刑」雖未變更，
      但因法條修正結果，使刑罰之實質內容發生變動而輕重之
      別者而言。被告行為後，於九十四年一月七日修正，同年
      二月二日公布，九十五年七月一日修正施行之新刑法，已
      刪除第五十六條連續犯之規定，原屬連續犯之數個犯罪行
      為，依新法應論以數罪，併合處罰之，而依修正前之刑法
      第五十六條規定，則論以裁判上一罪，顯然罪刑之處罰內
      容發生變動，此部份之修正，自屬法律變更，應有新舊法
      之比較適用，經比較新舊法結果，以舊法較有利於行為人
      ，依刑法第二條第一項前段規定，應依修正前刑法第五十
      六條連續犯規定，論以一罪，並加重其刑（最高法院九十
      五年五月二十三日第八次刑事庭會議決議參照）。
    (二)被告庚○○、同案被告甲○○、黃俊益先後六次加重竊盜
      犯行，時間緊接，方法雷同，所犯係構成要件相同之罪名
      ；又先後五次恐嚇取財犯行，一次恐嚇取財未遂之犯行，
      時間緊接，手段相近，雖有既、未遂之別，亦係犯基本構
      成要件相同之罪名，顯均係基於概括犯意而為，均應依修
      正前刑法第五十六條之規定以攜帶兇器竊盜一罪及恐嚇取
      財既遂一罪論，並均依法加重其刑。
    (三)被告庚○○前於八十四年間因違反麻醉藥品管理條例，經
      本院以八十四年度上訴字第一九一五號判處有期徒刑五年
      四月，再經最高法院以八十五年度臺上字第一一八０號駁
      回上訴確定，於八十八年一月十三日縮短刑期假釋出監並
      交付保護管束。然被告庚○○旋於八十八年間因施用毒品
      案件，遭撤銷上開假釋，於八十九年十一月二日入監執行
      殘刑，後於九十二年三月三十日縮刑期滿執行完畢等情，
      有被告庚○○之臺灣高等法院被告全國前案紀錄表及在監
      在押全國紀錄表各乙份附卷可按，其於有期徒刑執行完畢
      五年以內故意再犯本件有期徒刑以上之罪，不論依修正前
      之刑法第四十七條，或修正後之刑法第四十七條第一項之
      規定，均構成累犯，對被告而言並無有利或不利之情形，
      自不生新舊法比較之問題，應逕依修正前之刑法第四十七
      條，論以累犯，並遞加重其刑。
    (四)被告行為後，九十四年一月七日修正公布之刑法，自九十
      五年七月一日施行，修正後之刑法刪除第五十五條關於牽
      連犯之規定。本件被告所犯上開攜帶兇器加重竊盜罪與恐
      嚇取財間具有方法結果之牽連犯關係，依修正前即行為時
      之規定，應從一重之恐嚇取財罪處斷；依修正後之刑法既
      已刪除牽連犯之規定，則所犯上述各罪應依數罪併罰之規
      定分論併罰。比較新舊法之規定，修正後之規定並非較有
      利於被告，依刑法第二條第一項之規定，應適用行為時之
      法律，即適用修正前刑法第五十五條牽連犯之規定，從一
      重之恐嚇取財罪處斷。
  三、刑法第二十八條於九十四年一月七日修正，九十五年七月
      一日施行前規定為：「二人以上共同實施犯罪之行為者，
      皆為正犯」，修正施行後則規定為：「二人以上共同實行
      犯罪之行為者，皆為正犯」，揆諸本條之修正理由係為釐
      清陰謀共同正犯、預備共同正犯、共謀共同正犯是否合乎
      本條規定之正犯要件。故修正前後刑法第二十八條處罰之
      輕重相同，即無比較適用之問題，非刑法第二條所指之法
      律有變更，即無本條之適用，應依一般法律適用原則，適
      用裁判時法即修正後刑法第二十八條規定論以共同正犯。
      （最高法院95年第21次刑庭決議參照）故被告三人及真實
      姓名年籍不詳綽號綽號「阿蔡」之成年男子就上開犯行，
      有犯意聯絡及行為分擔，均應適用修正後刑法第二十八條
      之規定，論以共同正犯。
  四、關於刑法規定各罪法定刑有罰金刑者，原應適用罰金罰鍰
      提高標準條例第1條前段規定: 「依法律應處罰金、罰鍰
      者，就其原定數額得提高為二至十倍」（按該條規定業於
      七十二年七月二十七日經司法院、行政院令發布: 依戡亂
      時期罰金罰鍰提高標準條例第一條前段及第三條規定將刑
      法定有罰金各條罰金數額，均提高為十倍。並自七十二年
      八月一日起施行）。然按依九十五年六月十四日修正公布
      ，同年七月一日施行之刑法施行法第一條之一增訂「中華
      民國九十四年一月七日刑法修正施行後，刑法分則編所定
      罰金之貨幣單位為新臺幣。九十四年一月七日刑法修正時
      ，刑法分則編未修正之條文定有罰金者，自九十四年一月
      七日刑法修正施行後，就其所定數額提高為三十倍。」以
      刑法第二百七十七條傷害罪為例，該條第一項規定: 「傷
      害人之身體或健康者，處三年以下有期徒刑、拘役或一千
      元以下罰金」。罰金部分如依罰金罰鍰提高標準條例第一
      條前段規定，應為銀元一萬元（即新台幣三萬元），則依
      罰金罰鍰提高標準條例第一條前段與九十五年七月一日施
      行之刑法施行法第一條之一前段規定，二者罰金上限，均
      為新台幣三萬元。次按，刑法第三十五條第二項規定: 「
      同種之刑，以最高度之較長或較重者為重。最高度相等者
      ，以最低度之較長或較多者為重」。因而罰金下限，依新
      刑法第三十三條第五款規定: 「罰金: 新台幣一千元以上
      ，以百元計算之」。依舊刑法第三十三條第五款規定: 「
      罰金: 一元以上」。二者比較結果，顯以舊法罰金下限為
      較輕，而有利於被告。則依新刑法第二條第一項前段從舊
      從輕原則，本件關於被告所犯刑法第三百四十六條第一項
      恐嚇取財罪名，自應適用修正前舊刑法及罰金罰鍰提高標
      準條例第一條前段規定，併此敘明。
  五、原審予以論罪科刑，以被告庚○○連續犯恐嚇取財罪，累
      犯，對之量處有期徒刑二年，固非無見。惟查：原判決裁
      判後，刑法第五十六條、第四十七條、第五十五條均已於
      九十五年七月一日起修正公布施行，原審未及比較新舊法
      之適用，自有未洽。被告庚○○以伊僅參與一次竊盜，原
      判決竟量處有期徒刑二年，似嫌過重云云。然審酌被告庚○○前有違反麻醉藥品管理條例之前科，素行不佳，竟不
      思以正當手段獲取財物，足見其無視法律之規範與刑罰之
      制裁，惡性顯非輕微，與同案被告等人先竊取被害車主作
      為生財工具之車輛，再恐嚇被害車主要求匯款之犯罪手段
      、對於被害人及社會治安所生之危害難謂輕微，其初於警
      詢時坦承部分犯行，然嗣後即矢口否認犯行，並對於警詢
      供述之任意性，亦提出不實抗辯，經原審傳喚警員及被害
      車主到庭，並逐一勘驗其與同案被告甲○○之通訊監察錄
      音帶後，仍矢口否認犯行，毫無悔意，其犯後態度更顯惡
      劣，嗣於本院審理時，僅願供承一件犯行，意圖減輕罪責
      ，浪費司法資源，惟考量其參與程度較其餘二名同案被告
      為輕等一切情狀，原審量處其有期徒刑二年，堪稱允當。
      被告上訴意旨指摘原判決量刑過重，顯無理由。然原判決
      既有上開可議之處，自應由本院撤銷改判。扣案如附表二
      編號一至編號三所示之物係共同被告甲○○所有，如附表
      二編號四所示之物係被告庚○○所有，如附表編號五所示
      之物係共同被告黃俊益所有，且係供本件犯罪時行竊時開
      啟車門及相互聯繫所用之物，業據共同被告甲○○、黃俊
      益供明在卷，復有被告甲○○、庚○○及黃俊益所持用之
      上開行動電話九十四年五月至同年九月通聯記錄各乙份可
      佐，均依刑法第三十八條第一項第二款規定宣告沒收。至
      扣案如附表三所示之物，除附表三編號十所示提款卡外固
      均為共同被告甲○○所有。惟按刑法第三十八條第一項第
      二款所定得沒收之供犯罪所用或供犯罪預備之物，必於犯
      罪有直接關係，始屬相當，最高法院五十一年臺非字第十
      三號判例可資參照。而如附表三編號一、編號二所示之物
      ，僅係供共同被告甲○○製作開鎖工具及改造鑰匙所用之
      工具，尚難遽認與本件犯罪有直接關係；而被告甲○○否
      認如附表三編號三至編號十一係供本件犯罪所用之物，亦
      乏積極證據證明上開扣案物品係供本件犯罪所用或供犯罪
      預備之物，揆諸上開說明，均不為沒收之諭知，附此敘明
      。
據上論斷，應依刑事訴訟法第三百六十九條第一項前段、第三百
六十四條、第二百九十九條第一項前段，刑法第十一條前段、第
二條第一項前段、第二十八條、第四十七條、第三百二十一條第
一項第三款、第三百四十六條第一項、第三項、第三十八條第一
項第一款、第二款、修正前刑法第五十六條、第五十五條，罰金
罰鍰提高標準條例第一條前段，判決如主文。
本案經檢察官劉得鉦到庭執行職務。
中　　華　　民　　國　　96　　年　　4　　月　　10 　日
                  刑事第六庭  審判長法　官  蔡崇義
                                    法　官  董武全
                                    法　官  曾文欣
以上正本證明與原本無異。
不得上訴。
　　　　　　　　　　　　　　　　　　書記官  李育儒
中　　華　　民　　國　　96　　年　　4 　　月　　11　　日
附錄：本判決論罪科刑法條
中華民國刑法第321條（加重竊盜罪）
犯竊盜罪而有左列情形之一者，處6月以上、5年以下有期徒刑：
一  於夜間侵入住宅或有人居住之建築物、船艦或隱匿其內而犯之
者。
二  毀越門扇、牆垣或其他安全設備而犯之者。
三  攜帶兇器而犯之者。
四  結夥三人以上而犯之者。
五  乘火災、水災或其他災害之際而犯之者。
六  在車站或埠頭而犯之者。
前項之未遂犯罰之。
中華民國刑法第346條（單純恐嚇罪）
意圖為自己或第三人不法之所有，以恐嚇使人將本人或第三人之物
交付者，處6月以上5年以下有期徒刑，得併科1千元以下罰金。
以前項方法得財產上不法之利益，或使第三人得之者，亦同。
前二項之未遂犯罰之。
附表一：
┌──┬───┬─────┬──────┬───┬─────┐
│編號│失竊  │犯罪地點及│匯款帳戶及  │被害人│備      註│
│    │時間  │被竊之車號│被害之金額  │      │          │
├──┼───┼─────┼──────┼───┼─────┤
│一  │94年6 │嘉義縣斗朴│ 中華郵政019│丙○○│車輛已在臺│
│    │月2日 │子市竹圍里│ 00000000000│      │南縣鹽水鎮│
│    │上午8 │大同路294 │ 號帳戶     │      │義稠里大廟│
│    │時許  │號前      │ 1萬5千元   │      │旁找回    │
│    │      │TN-8362號 │            │      │          │
├──┼───┼─────┼──────┼───┼─────┤
│二  │94年6 │嘉義縣布袋│第一商業銀行│辛○○│車輛已在臺│
│    │月7日 │鎮新厝里新│00000000000 │      │南縣鹽水鎮│
│    │上午7 │厝仔341號 │號帳戶      │      │慈德寺停車│
│    │時許  │之14前    │1萬2千元    │      │場找回    │
│    │      │T8-4089號 │            │      │          │
├──┼───┼─────┼──────┼───┼─────┤
│三  │94年7 │臺南縣六甲│合作金庫0330│己○○│車輛已在臺│
│    │月29日│鄉○○街30│00000000號帳│      │南縣大內鄉│
│    │7時30 │號前      │戶          │      │南寶球場旁│
│    │分許  │0711-JH 號│4萬元       │      │找回      │
├──┼───┼─────┼──────┼───┼─────┤
│四  │94年8 │臺南縣官田│合作金庫0330│范林玉│車輛已在臺│
│    │月5日 │鄉隆本村興│00000000號帳│英    │南縣鹽水鎮│
│    │某時許│隆街30號前│戶          │      │果菜市場地│
│    │      │N6-4706號 │2萬元       │      │下停車場內│
│    │      │          │            │      │找回      │
├──┼───┼─────┼──────┼───┼─────┤
│五  │94年8 │臺南縣新營│合作金庫0330│乙○○│車輛已在臺│
│    │月22日│市○○路57│00000000號帳│      │南縣大內鄉│
│    │某時許│之50號前  │戶          │      │南寶球場旁│
│    │      │D5-0327號 │3萬元       │      │找回      │
├──┼───┼─────┼──────┼───┼─────┤
│六  │94年9 │臺南縣新營│（被害人尚未│戊○○│車輛先為警│
│    │月12日│市○○路  │匯款）      │      │方找回    │
│    │某時許│280號前   │            │      │          │
│    │      │8J-6437號 │            │      │          │
└──┴───┴─────┴──────┴───┴─────┘
附表二：
┌──┬────────┬──┬───────────┐
│編號│ 物  品  名  稱 │數量│  備              註  │
├──┼────────┼──┼───────────┤
│一  │開鎖工具        │11支│甲○○所有；本院94年度│
│    │                │    │保管檢字第804號P4-2編 │
│    │                │    │號7誤載為10支。如本院 │
│    │                │    │卷二第184頁至第188頁照│
│    │                │    │片所示。              │
├──┼────────┼──┼───────────┤
│二  │改造鑰匙        │7支 │甲○○所有；打磨過之鑰│
│    │                │    │匙六支，加開鎖鋼片一組│
│    │                │    │，共計七支改造鑰匙，如│
│    │                │    │本院卷二第189頁、第190│
│    │                │    │頁照片所示。          │
├──┼────────┼──┼───────────┤
│三  │行動電話        │1支 │甲○○所有；廠牌LG；  │
│    │                │    │門號0000000000號。    │
├──┼────────┼──┼───────────┤
│四  │行動電話        │1支 │庚○○所有；廠牌Nokia │
│    │                │    │；門號0000000000號。  │
├──┼────────┼──┼───────────┤
│五  │行動電話        │3支 │黃俊益所有；          │
│    │                │    │門號0000000000號、    │
│    │                │    │門號0000000000號、    │
│    │                │    │門號0000000000號。    │
└──┴────────┴──┴───────────┘
附表三：
┌──┬────────┬──┬────────────┐
│編號│ 物  品  名  稱 │數量│  備              註    │
├──┼────────┼──┼────────────┤
│一  │砂輪機          │2臺 │甲○○所有              │
├──┼────────┼──┼────────────┤
│二  │電鑽            │1臺 │甲○○所有              │
├──┼────────┼──┼────────────┤
│三  │游標卡尺        │1支 │甲○○所有              │
├──┼────────┼──┼────────────┤
│四  │老虎鉗          │4支 │甲○○所有              │
├──┼────────┼──┼────────────┤
│五  │板手            │2支 │甲○○所有              │
├──┼────────┼──┼────────────┤
│六  │瑞士刀          │1組 │甲○○所有              │
├──┼────────┼──┼────────────┤
│七  │電擊棒          │1支 │甲○○所有              │
├──┼────────┼──┼────────────┤
│八  │雞爪釘          │10個│甲○○所有              │
├──┼────────┼──┼────────────┤
│九  │無線電          │1支 │甲○○所有              │
├──┼────────┼──┼────────────┤
│十  │提款卡          │2張 │甲○○所有              │
├──┼────────┼──┼────────────┤
│十一│行動電話        │3支 │甲○○所有              │
└──┴────────┴──┴────────────┘
